【裁判字號】    95,勞再易,1
【裁判日期】    950710
【裁判案由】    給付薪資
【裁判全文】
臺灣高雄地方法院民事判決             95年度勞再易字第1號
再審原告    甲○○
                      號3樓
再審被告    華宇企管顧問股份有限公司
法定代理人  乙○○
上列當事人間請求給付薪資事件，再審原告對於民國95年3 月27
日本院94年度勞簡上字第1 號確定判決提起再審之訴，本院判決
如下：
    主      文
再審之訴駁回。
再審訴訟費用由再審原告負擔。
    事實及理由
壹、程序方面
    按再審之訴應於30日之不變期間內提起，民事訴訟法第500
    條第1 項定有明文。查本院94年度勞簡上字第1 號民事判決
    係於民國95年3 月27日確定，有該民事判決書1 份可佐，是
    以再審原告於同年4 月14日具狀提起本件再審之訴，並未逾
    期，先予敘明。
貳、實體方面
一、再審原告主張：伊自92年3 月10日起，以每月薪資新台幣（
    下同）45,000元之代價受僱於再審被告，詎再審被告竟每月
    均短付薪資；且自92年11月11日起，更以伊已辭職為由，而
    分文未付，惟伊係誤信再審被告副總經理黃金寶所言，始於
    同年11月10月提出離職申請書，並無辭職之真意，則伊起訴
    請求再審被告給付薪資差額，及自92年11月起至93年2 月8
    日伊覓得新職前之薪給，本屬有據，詎原確定判決卻為伊敗
    訴之判決，而有下述違誤：(1)原確定判決引用伊提出之在職
    證明書為證據，該文件清楚證明伊於高雄分公司以副理職培
    訓準備前往中國大陸，則依原確定判決所持之理由，伊任職
    高雄分公司之薪資應與任職大陸東莞分公司同為45,000元，
    原確定判決主文卻否准伊薪資差額之請求，其判決主文與理
    由顯有矛盾；(2)原確定判決依92年10月16日伊與黃金寶間電
    子郵件敘及推薦函、在職證明等情，認定黃金寶因伊另謀他
    職而提供推薦函及在職證明等文件，惟伊與黃金寶往來之電
    子郵件中已載明「在職證明：目前雙方對薪資部分還有疑慮
    」，可見該在職證明並未實際開立，原確定判決引用不存在
    之證據作為判決基礎，容有未當；(3)原確定判決所誤用之上
    開在職證明應係由黃金寶所開立，則再審被告欲否認該在職
    證明之真實性，應由再審被告負舉證之責，然其並未舉證，
    僅以書狀作不實說明，則再審被告對於判決基礎之事項為虛
    偽陳述，亦得構成再審事由；(4)伊於面試時，再審被告並未
    告知試用期之事，可見雙方並無試用期間之約定，且退步言
    之，試用期間本未兼含再審被告得片面調降伊月薪之意旨，
    不得以試用期屆滿為調降伊薪資之正當理由，是以原判決之
    認定與民法第247 條之1 、勞動基準法第21條暨相關函示之
    規定有悖；(5)伊並未同意再審被告調降薪資，而再審被告主
    張伊若有同意調整薪資，應由再審被告負舉證之責，然原確
    定判決卻要求伊舉證，其舉證責任之分配顯有錯誤；(6)原確
    定判決之審判長李昭彥法官，曾就伊所涉另一勞資爭議案件
    偏頗為伊敗訴之判決，且於本件言詞辯論程序時，將大部分
    時間用以詢問該件勞資爭議事件，未讓伊於本件事證進行必
    要之陳述，其訴訟指揮違背民事訴訟法之規定，又誤引伊未
    曾與再審被告合意之薪資管理辦法及不存在之在職證明為證
    據，並錯誤分配舉證責任，且誤認薪資調降係經伊同意，復
    將面談紀錄表內「核薪用東莞」之記載，過度解釋為兩造係
    約定以伊前往東莞而開始試用期間等情以觀，足見承審法官
    未擅加行使闡明權，且濫用心證，執行職務顯有偏頗，而有
    應迴避事由，猶仍參與本件裁判，實有違誤，為此，爰依民
    事訴訟法第496 條第1 項第1 款、第2 款、第4 款、第10款
    規定，提起本件再審訴訟等語。並聲明求為判決：(一)本院94
    年度勞簡上字第1 號及本院高雄簡易庭93年度雄簡字第32號
    民事判決均廢棄；(二)再審被告應給付再審原告232,400 元，
    即自93年2 月9 日起至清償日止，按週年利率6%計算之利息
    。
二、按再審之訴顯無再審理由者，得不經言詞辯論，以判決駁回
    之，民事訴訟法第502 條第2 項定有明文。所謂顯無再審理
    由，係指就再審原告所主張之再審原因，無須另經調查辯論
    ，即可判定其不足以動搖原確定判決所為判斷結果而言。次
    按有下列各款情形之一者，得以再審之訴對於確定終局判決
    聲明不服。但當事人已依上訴主張其事由或知其事由而不為
    主張者，不在此限：一適用法規顯有錯誤者。二判決理由與
    主文顯有矛盾者。…四依法律或裁判應迴避之法官參與裁判
    者。…十證人、鑑定人、通譯、當事人或法定代理人經具結
    後，就為判決基礎之證言、鑑定、通譯或有關事項為虛偽陳
    述者，民事訴訟法第496 條第1 項第1 款、第2 款、第4 款
    、第10款規定甚詳。再按解釋意思表示原屬事實審法院之職
    權，原確定判決不過就事實審法院所確定之事實為法律上之
    判斷，事實審法院解釋意思表示，縱有不當，亦不生適用法
    規顯有錯誤問題，最高法院64年台再字第140 號判例意旨可
    資參照；又按民事訴訟法第496 條第1 項第1 款所謂適用法
    規顯有錯誤，係指確定判決就事實審法院所確定之事實適用
    法規顯有錯誤而言。至事實審法院認定事實錯誤，調查證據
    欠周或判決不備理由，雖得於判決確定前據為提起上訴之理
    由，究與適用法規顯有錯誤有別，當事人不得據以提起再審
    之訴，最高法院80年度台再字第64號判決意旨可資參照。經
    查：
  (一)再審原告於本院94年度勞簡上字第1 號民事事件提出之在職
    證明書（原審簡易卷第116 頁），其備註欄上記載「核定中
    國大陸薪資為45,000元，於高雄分公司以副理職培訓」等文
    字，則依文義觀之，再審被告係核定再審原告於大陸東莞分
    公司之薪資為45,000元，且於高雄分公司以副理職培訓，尚
    無從解釋該等文詞有再審原告於高雄分公司之薪資亦係45,0
    00元之意涵，是以原確定判決認定該在職證明書不足以證明
    再審原告於高雄分公司之薪資為45,000元，並無不當；又原
    確定判決於事實及理由中，未曾認定再審原告任職於高雄分
    公司任職期間之月薪為45,000元，則該判決主文駁回再審原
    告主張之薪資差額請求，其判決理由與主文並無矛盾可言，
    再審原告指稱原確定判決具有民事訴訟法第496 條第1 項第
    2 款所定之再審事由云云，殊無足取。
  (二)次以，原確定判決係引用再審原告於92年10月16日自行發送
    之電子郵件，作為其判斷之依據，且再審原告亦自承有申請
    在職證明書，並提出申請單為證（詳原審簡易卷第126 頁）
    ；而綜觀該電子郵件內容，敘及推薦信、在職證明書、求職
    報備等事項，徵諸社會生活常情，可見再審原告確有離職打
    算，原確定判決據此判斷再審原告確有自願離職之真意，其
    認事用法並無違誤；又原確定判決並未認定黃金寶於收受再
    審原告寄發之上開電子郵件後，有另提供所謂在職證明予再
    審原告，亦非引用該在職證明進行判斷，則原審執再審原告
    之電子郵件此證據，作為再審原告確有離職真意之判斷，並
    非引用不存在之證據作為判決基礎甚明。
  (三)又者，再審被告於上開民事事件並非以證人身分為陳述，亦
    未經法院命其具結乙情，業據本院依職權調閱該卷查核無誤
    ，是以縱使再審原告所指再審被告關於在職證明之陳述虛偽
    云云確有其事，原確定判決亦無從構成同法第496 條第1項
    第10款之再審事由。何況，再審被告既為訴訟之一造，本得
    為其自身之利益進行攻擊防禦，至其所述之真偽，係法院依
    調查證據結果及兩造全辯論意旨而為判斷之事項，要非再審
    原告得任指為虛實與否。
  (四)再者，再審原告確有簽署試用切結書（詳原審簡易卷第46頁
    ），此為其所自承，故即使再審被告未於面試時告知有試用
    期之事，其於到職、簽立之際仍有考量空間，其諦訂勞動契
    約之自由並未受到限制或剝奪；而衡諸勞動契約十分重視信
    賴關係，僱主通常需對受僱人進行一定期間之考核與訓練，
    始能決定是否雇用，且上開試用期間僅約定3 個月，時間非
    長，是此試用期間之約定並無顯失公平或違反民法第247 條
    之1 規定之情事，自屬合法有效。又退步言之，縱認該試用
    期間之約定係屬無效，以再審原告所舉之在職證明書不足以
    證明其在高雄分公司之應領薪資為45,000元，而面談紀錄表
    上希望待遇欄內所載金額，僅係再審原告於求職之際所單方
    表示希冀獲領之薪資，非可拘束再審原告，況再審原告復自
    承兩造未約定試用期滿後之薪資等語（原審簡易卷第78頁）
    ，則即使兩造關於試用期間之約定非有效存立，亦無從據以
    逕認再審原告返台工作後之應領薪資為45,000元，且再審原
    告任職高雄分公司後所領薪資，與之前任職大陸東莞分公司
    之薪資相較縱有差額存在，亦不生薪資變動之問題。至原確
    定判決將再審原告於求職時單方表示之希望待遇，誤為兩造
    就試用期間之薪資合意，且誤認再審被告薪資之調整業經再
    審原告同意，雖均有未洽，惟核與判決結果不生影響，且究
    與適用法規顯有錯誤有別，尚不得據以提起再審之訴。
  (五)復以，再審原告主張其受僱薪資一律為45,000元，既為再審
    被告所否認，依舉證責任分配之法則，再審原告應先舉證證
    明兩造就其返台後任職高雄分公司，確有月薪45,000元之約
    定，始有薪資調降或短付之問題；而再審原告既自承兩造未
    約定試用期滿後之薪資，則再審被告於其在高雄分公司擔任
    業務工作之期間中，按一般業務職員工普遍適用之薪資管理
    辦法予以核薪，本非無據，自無所謂再審原告之月薪遭片面
    調降之情形，是故原確定判決並無違反勞動基準法第21條暨
    相關函示規定可言。
  (六)酌以，再審原告所主張原確定判決誤用未經伊合意之薪資管
    理辦法及不存在之在職證明為證據、誤認薪資調降係經伊同
    意等事項，均屬事實認定之範疇，而非關闡明權之行使，無
    關法規之適用，自不得據為提起再審之事由。又兩造間試用
    期之約定係屬有效，已如前述，而再審原告實際上於任職之
    初即已前往大陸東莞，此為兩造所不爭，以再審原告一任職
    即前往大陸東莞，且一般企業之試用期間係自任職時起算，
    此為週知之事實，則原判決認兩造係約定以再審原告前往大
    陸東莞而開始試用期間，其認定並無違誤，再審原告執此主
    張承審法官心證濫用，有偏頗之虞，顯屬無稽。
  (七)末者，本件審判長李昭彥法官並未經法院裁定迴避，且再審
    原告復未指明李昭彥法官有何法定應迴避事由，則李昭彥法
    官本得參與原確定判決之審判，此與民事訴訟法第496 條第
    1 項第4 款所規定之依法律或裁判應迴避之法官參與裁判之
    情形迥然有別；又該審判長於原審言詞辯論程序中，已依法
    提示全部卷證令兩造進行辯論，有言詞辯論筆錄在卷可考，
    再審原告泛謂其於該次之期日，未有機會就本件事證進行必
    要陳述云云，亦無足採。
三、綜上所述，原確定判決並無再審原告所指適用法規顯有錯誤
    、判決理由與主文顯有矛盾、依法律或裁判應迴避之法官參
    與裁判、當事人經具結後就為判決基礎之有關事項為虛偽陳
    述等民事訴訟法第496 條第1 項第1 款、第2 款、第4 款、
    第10款所定再審事由，是以本件再審之訴顯無理由，爰不經
    言詞辯論，逕以判決駁回之。
四、結論：本件再審之訴為無理由，依民事訴訟法第502 條第2
    項、第78條，判決如主文。
中    華    民    國    95    年    7     月    10    日
              民事第一庭  審判長法  官 甯  馨
                                法  官 曾鴻文
                                法  官 莊珮君
正本係照原本作成。
不得上訴。
中    華    民    國    95    年    7     月    10    日
                                書記官 何明昌


司法院資訊處製作；財團法人民間司法改革基金會備份。
